臺灣彰化地方法院員林簡易庭民事裁定
111年度員簡字第230號
原      告  謝正義  

被      告  陳庭凱    籍設新北市○○區○○路0號(即新北&ZZZZ;
 &ZZZZ; &ZZZZ; &ZZZZ; &ZZZZ; &ZZZZ; &ZZZZ; &ZZZZ; &ZZZZ;
 &ZZZZ; &ZZZZ; &ZZZZ; &ZZZZ; ○○○○○○○○○)




            陳思汗  


上列當事人間因加重詐欺等案件（110年度訴字第774號），原告
提起刑事附帶民事訴訟之損害賠償事件，經本院刑事庭裁定移送
（110年度附民字第231號），本院裁定如下：
    主　文
原告之訴駁回。
    事實及理由
一、原告主張：
  ㈠被告陳庭凱自民國109年9月10日起，加入真實姓名年籍不詳
    ，自稱「和氣生財」、「王競」、「派大星」、朱律暹等成
    年人士所組成以實施詐術為手段、具有持續性、牟利性、結
    構性犯罪組織之集團，擔任撿包及領取贓款之車手。被告陳
    庭凱與「和氣生財」、「王競」、「派大星」、朱律暹及其
    等所屬詐欺集團成年成員間即共同意圖為自己不法之所有，
    基於三人以上共同詐欺取財、隱匿或掩飾特定詐欺取財犯罪
    所得之洗錢犯意聯絡，先由該詐騙集團之不詳成年成員以附
    表所示之方式向原告施用詐術，致原告陷於錯誤，而於附表
    所示時間，將附表所示之物，依詐騙集團成員指示，置於附
    表所示之地點，再由被告陳庭凱領取後，持附表所示之帳戶
    提款卡至附表所示自動櫃員機提領附表所示現金轉交給「派
    大星」等其他姓名年籍不詳之詐騙集團成員。
  ㈡被告陳思汗於109年8月底，經姓名年籍不詳自稱『甘至洋』之友
    人介紹，加入上手為真實姓名年籍不詳綽號『阿樂』之詐欺集
    團，參與具有持續性、牟利性、結構性之詐欺集團，擔任俗
    稱「車手」之取款工作，並與被告陳庭凱、「天槓至尊」、
    「和氣生財」共同意圖為自己不法之所有，基於三人以上共
    同詐欺取財及掩飾、隱匿特定犯罪所得來源及去向之犯意聯
    絡，由該詐欺集團之不詳成員先於109年9月24日上午10時許
    ，假冒臺灣士林地檢署人員，撥打電話向訴外人洪瑞鍈佯稱
    ：因涉嫌洗錢案件，需監管帳戶云云，並指示洪瑞鍈將其所
    有之中華郵政股份有限公司北斗郵局帳號00000000000000號
    帳戶（下稱北斗郵局帳戶）、臺灣銀行帳號000000000000號
    帳戶（下稱臺銀帳戶）、台中商業銀行帳號000000000000號
    帳戶（下稱台中商銀帳戶）、國泰世華商業銀行帳號000000
    000000號帳戶（下稱國泰銀行帳戶）、合作金庫商業銀行北
    斗分行帳號0000000000000號帳戶（下稱合庫北斗分行帳戶
    ）之存摺、提款卡、密碼裝入紙袋，並放置在彰化縣○○鎮○○
    路0巷0號外牆電線桿下，另安排專員前往收取云云，使洪瑞
    鍈陷於錯誤，將上開帳戶之存摺、提款卡、密碼放入紙袋後
    ，於同日16時許，將該紙袋放置在前述詐騙集團指示地點，
    被告陳庭凱即前往該處取走紙袋，「和氣生財」隨通知被告
    陳庭凱持上開提款卡前往彰化縣○○鎮○○路0段00號「國泰人
    壽北斗大樓」、「第一商業銀行北斗分行」、彰化縣○○鎮○○
    路000號「合作金庫商業銀行北斗分行」自動櫃員機提領現
    金共新臺幣(下同)546,000元，並將領得之贓款及上開帳戶
    之存摺、提款卡、密碼放入紙袋後，攜至「國泰人壽北斗大
    樓」旁巷子內之菜園郵筒上後離去，嗣該詐騙集團之不詳成
    員前往該處取走紙袋後，即前往桃園市中壢區將紙袋轉交「
    天槓至尊」，「天槓至尊」隨通知被告陳思汗領取上開存摺
    、提款卡、密碼，被告陳思汗並依指示，分別於109年9月25
    日凌晨0時40分許、1時14分許、1時26分許，前往桃園市○○
    區○○路00號『中壢郵局』、桃園市○○區○○路000號『合作金庫商
    業銀行壢新分行』、桃園市○○區○○路000號『桃園農會』，自自
    動櫃員機提領洪瑞鍈北斗郵局、臺銀、台中商銀帳戶內之現
    金各149,000元，共計447,000元」，並將領得之贓款統交予
    「天槓至尊」，「天槓至尊」並將報酬13,410元交給被告陳
    思汗。
  ㈢因此依侵權行為損害賠償之法律關係，提起本件訴訟請求被
    告賠償其遭騙150,000元及精神慰撫金50,000元等語，並聲
    明：被告應給付原告200,000元，及自刑事附帶民事訴訟起
    訴狀繕本送達被告翌日起至清償日止，按年息5%計算之利息
    。
二、就被告陳思汗部分：
  ㈠刑事訴訟法第487條第1項規定：「因犯罪而受損害之人，於
    刑事訴訟程序得附帶提起民事訴訟，對於被告及依民法負賠
    償責任之人，請求回復其損害。」本條項所定附帶民事訴訟
    之對象，除刑事被告外，尚及於依民法負損害賠償責任之人
    ，惟附帶民事訴訟之原告所主張之共同加害人，必以在刑事
    訴訟程序中經認定係共同侵權行為之人，或依民法第187條
    第1項、第188條第1項等規定應負連帶損害賠償責任之人，
    始得謂為依民法負賠償責任之人。又因犯罪而受損害之人，
    於刑事訴訟程序附帶提起民事訴訟，對於被告請求回復之損
    害，以被訴犯罪事實所生之損害為限。合於上開要件者，被
    害人自得於刑事訴訟程序中對之提起附帶民事訴訟（最高法
    院108年度台抗字第753號、104年度台抗字第555號、99年度
    台抗字第480號裁定、71年度台附字第5號、73年度台附字第
    66號刑事判決意旨參照）。
  ㈡觀諸本院刑事庭函文及110年度訴字第774號刑事判決書可知
    ，本院刑事庭僅以被告陳思汗以及詐欺集團其他成員詐騙洪
    瑞鍈款項，被告陳思汗係犯三人以上共同詐欺取財罪，並不
    涉及原告遭被告陳庭凱、「和氣生財」、「王競」、「派大
    星」、朱律暹等人詐欺導致原告受騙150,000元，致使受有
    損害等事實，至被告陳庭凱所涉詐騙原告部分則因被告陳庭
    凱遭通緝未到庭尚未經刑事實體判決，是被告陳思汗對原告
    而言，並非屬本院110年度訴字第774號案件刑事被告，亦非
    本院110年度訴字第774號刑事案件認定係共同侵權行為之人
    ，更非依民法第187條第1項、第188條第1項等規定應負連帶
    損害賠償責任之人，原告自不得於刑事訴訟程序中對被告陳
    思汗提起附帶民事訴訟。
三、就被告陳庭凱部分：
  ㈠按附帶民事訴訟，係於刑事訴訟中附帶提起之民事訴訟，因
    之，在犯罪行為中私法上權利被侵害之人，得利用刑事訴訟
    程序請求回復其損害。理論上，民、刑事訴訟之目的不同，
    刑事訴訟之目的在於實現國家之刑罰權，民事訴訟之目的則
    在於確定當事人之私權，是故二者所採行之訴訟程序未必全
    然相同。同一犯罪行為而致民法損害賠償責任之產生，其間
    既有「實體關聯性」之存在，附帶民事訴訟與刑事訴訟採行
    同一程序之目的，在於使刑事訴訟所認定之犯罪事實得據以
    認定民事侵權行為，可避免民事訴訟與刑事訴訟之程序重複
    ，節省司法資源，不但符合訴訟經濟原則，且能免於裁判之
    相互歧異，維護整體司法之威信。就被害人而言，其復有益
    於民事訴訟之原告，可利用刑事訴訟之訴訟資料，毋須自己
    為證據之提出，減少訴訟費用之浪費等之利益。又刑事訴訟
    審理結果，對被告為有罪之判決時，原則上應就附帶民事訴
    訟同時判決，僅於法院認附帶民事訴訟確係繁雜，非經長久
    時日不能終結其審判者，始得以合議裁定（其因不足法定人
    數不能合議者，由院長裁定之）移送該法院之民事庭，該移
    送之案件，免納裁判費。至刑事訴訟諭知無罪、免訴或不受
    理之判決，法院應以判決駁回原告之訴。但經原告聲請，應
    將附帶民事訴訟移送管轄法院之民事庭，並應繳納訴訟費用
    （最高法院107年度台附字第10號刑事裁定意旨參照）。
  ㈡本院110年度訴字第774號刑事判決僅以被告陳思汗以及詐欺
    集團其他成員詐騙洪瑞鍈款項，被告陳思汗係犯三人以上共
    同詐欺取財罪，並不涉及原告遭被告陳庭凱、「和氣生財」
    、「王競」、「派大星」、朱律暹等人詐欺導致原告受騙15
    0,000元，致使受有損害等事實，至被告陳庭凱所涉詐騙原
    告部分則因被告陳庭凱遭通緝未到庭尚未經刑事實體判決，
    已如前述，是原告對被告陳庭凱之民事損害賠償請求，尚無
    可資利用之刑事訴訟資料，於將原告對被告陳庭凱請求部分
    移送至民事庭後，原告尚須自己為證據之提出，此與刑事訴
    訟附帶提起民事訴訟所欲達到之減少被害人訴訟費用浪費等
    利益之目的相悖。又被告陳庭凱之犯罪行為尚未經本院刑事
    庭為實體判決，是否有罪亦無從確認，故除與刑事訴訟法第
    504條適用前提必已受有罪判決之要件不符外；將來被告陳
    庭凱倘經通緝到案，惟係獲無罪判決時，本應適用刑事訴訟
    法第503條第1項前段駁回原告此部分附帶民事訴訟，或依同
    條項但書規定命原告繳納訴訟費用，然因刑事庭已將該附帶
    民事訴訟提前移送民事庭，亦致生程序上適用之歧異及不合
    理現象。準此，刑事庭於被告陳庭凱尚未經有罪判決前，適
    用刑事訴訟法第504條第1項規定將原告對被告陳庭凱提起之
    附帶民事訴訟裁定移送民事庭，與該條要件不合，自不合法
    。
四、又原告請求回復之損害，並非本院110年度訴字第774號刑事
    判決所認定犯罪事實所生之損害，原告本不得於刑事訴訟程
    序中對被告二人提起附帶民事訴訟，且此部分事項依法屬不
    可補正之事項，然原告僅不得於本件刑事訴訟程序中對被告
    二人提起附帶民事訴訟請求賠償，但仍得就其遭詐騙150,00
    0元部分另訴請求。
五、依民事訴訟法第436條第2項、第249條第1項第6款、第95條
    、第78條，裁定如主文。
中　　華　　民　　國　　111 　年　　9 　　月　　19　　日
                  臺灣彰化地方法院員林簡易庭
                          法  官  楊鑫忠
以上正本係照原本作成。
如不服本裁定，應於送達後10日內，向本院提出抗告狀並表明抗
告理由（須附繕本）。
中　　華　　民　　國　　111 　年　　9 　　月　　19　　日
                          書記官  張清秀　　
附表：
編號 詐騙時間 被害人 詐騙方式 詐騙金額（新臺幣） 被害人提供款項、金融帳戶之時間、陳庭凱提領時間及金額 1 109年9月29日14時41分許 謝正義 佯稱係檢警人員，因涉犯洗錢案件，需提供提款卡以協助調查   15萬元 謝正義於109年9月29日14時41分許，將其向台中商業銀行申辦之帳號000000000000號（下稱台中商銀）帳戶提款卡、密碼裝入紙袋後，放置在彰化縣溪湖鎮興安路350巷路旁貨櫃鎖頭上，「和氣生財」隨通知陳庭凱領取上開紙袋，並至合作金庫銀行溪湖分行自動櫃員機提領現金共15萬元後，將領得之贓款連同提款卡裝入紙袋後，至附近榕樹下石椅擺放。